【裁判字號】    89,簡上,52
【裁判日期】    891130
【裁判案由】    交付所掌文書
【裁判全文】
臺灣苗栗地方法院民事判決  八十九年度簡上字第五二號
    上  訴  人  甲○○
    被  上訴人  苗栗縣大湖地區農會信用部
    法定代理人  徐德旺
右當事人間請求交付所掌文書事件，上訴人對於中華民國八十九年九月二十六日本院
苗栗簡易庭八十九年度苗簡字第三九八號第一審判決提起上訴，本院判決如左：
    主    文
上訴駁回。
第二審訴訟費用由上訴人負擔。
    事    實
甲、上訴人方面：
一、聲明：
（一）原判決廢棄。
（二）被上訴人應將上訴人之被繼承人徐添華所有客戶往來明細表及取款憑條影本交
      付上訴人。
二、陳述：除與原判決記載相同者，茲予引用外，補稱：
    上訴人所請求交付之系爭文書雖為被上訴人所掌管，但應屬上訴人之父徐添華之
    物，上訴人本於繼承關係請求交付。
三、證據：引用第一審所提證據。
乙、被上訴人方面：
（一）於原審陳述：徐添華前開帳戶之存款均已結清而無結餘，因系爭資料均屬被上
      訴人業務上所掌管之機密文件，須由徐添華之全體繼承人共同提出申請。
（二）被上訴人尚未於第二審提出聲明或陳述。
    理    由
一、上訴人起訴主張：其父徐添華於民國八十八年十一月二十一日死亡，生前曾於被
    上訴人農會設立存款帳戶，詎原告於八十九年五月三日函請被上訴人交付徐添華
    前開存款帳戶之往來交易明細表及取款憑條，均未獲置理，爰依繼承及所有物返
    還請求權之法律關係，訴請被上訴人交付徐添華所有客戶往來交易明細表及取款
    憑條影本等語。被上訴人則以：徐添華前開帳戶之存款均已結清而無結餘，因系
    爭資料均屬被上訴人業務上所掌管之機密文件，須由徐添華之全體繼承人共同提
    出申請等語資為抗辯。
二、按有權利能力者，有當事人能力。非法人之團體，設有代表人或管理人者，有當
    事人能力。原告或被告無當事人能力者，法院應以裁定駁回之，民事訴訟法第四
    十條第一項、第三項、第二百四十九條第一項第三款分別定有明文。而法院就當
    事人能力之有無，不問訴訟程度如何，雖當事人間無爭執者，亦應隨時依職權調
    查之。次按第二審法院認上訴為無理由者，應為駁回之判決。原判決依其理由雖
    屬不當，而依其他理由認為正當者，應以上訴為無理由，同法第四百四十九條亦
    有明文，又該條規定依同法第四百三十六條之一第三項並於簡易程序第二審上訴
    程序準用之。另依原告在第一審所訴之事實，並依其在第二審提出之書狀所主張
    之事實，其訴在法律上顯無理由者，於第二審程序得準用民事訴訟法第二百四十
    九條第二項規定，不經言詞辯論逕以判決駁回之，司法院院解字第三二六四號解
    釋可資參照。
三、經查本件上訴人於原審起訴之被告即被上訴人為苗栗縣大湖地區農會信用部，僅
    為隸屬於該農會組織下之單位部門，並非前開法條所定具有當事人能力之法人或
    非法人團體，其既不具有訴訟上之當事人能力，原審本應認上訴人於第一審起訴
    為不合法以裁定駁回之，乃原審以其訴為無理由並以判決駁回，雖有未當，然與
    上訴人應受駁回其訴之裁判結果，初無二致，仍應認其本件上訴為無理由，上訴
    意旨求予廢棄改判，應予駁回。又其上訴在法律上既屬顯無理由，爰不經言詞辯
    論逕以判決駁回之。
四、據上論結，本件上訴為無理由，依民事訴訟法第四百三十六條之一第三項、第四
    百四十九條第一項、第七十八條，判決如主文。
中      華      民      國    八十九    年      十一      月    三十    日
                                  臺灣苗栗地方法院民事庭
~B審判長法    官  宋國鎮
~B      法    官  林念祖
~B      法    官  邱光吾
右為正本係照原本作成。
本判決不得上訴。
~B    法院書記官  劉秋雯
中      華      民      國    八十九    年      十一      月    三十    日


司法院資訊處製作；財團法人民間司法改革基金會備份。
